臺灣臺南地方法院民事判決　　　　　　　 99年度訴字第567號
原　　　告　姜焜傑
訴訟代理人　陳易禪
被　　　告　李宗儒
上列被告因過失傷害案件，原告提起刑事附帶民事訴訟請求侵權
行為損害賠償，經本院刑事庭裁定移送前來，本院於民國100年3
月8日言詞辯論終結，判決如下：
    主  文
被告應給付原告新臺幣拾萬伍仟柒佰捌拾柒元，及自民國九十
九年四月十三日起至清償日止，按週年利率百分之五計算之利息
。
原告其餘之訴駁回。
訴訟費用由被告負擔十分之一，餘由原告負擔。
本判決原告勝訴部分得假執行。
原告其餘假執行之聲請駁回。
    事實及理由
一、按訴狀送達後，原告不得將原訴變更或追加他訴。但請求之
    基礎事實同一、擴張或減縮應受判決事項之聲明者，不在此
    限，民事訴訟法第255條第1項第2、3款定有明文。查本件原
    告起訴時原請求被告應給付原告新臺幣（下同）3,692,040
    元，及自起訴狀繕本送達翌日起至清償日止，按週年利率百
    分之5計算之利息；嗣於本院審理中，原告減縮其聲明為：
    被告應給付原告3,626,040元及法定遲延利息，核其所為屬
    減縮應受判決事項之聲明，揆諸前開規定，應予准許。
二、原告起訴主張：
(一)被告於民國98年1月28日上午10時30分許，駕車牌TD-4098號
    自小客車，沿台南縣東山鄉（現台南市東山區）東河村165
    線由北往南方向行駛，駛至該路20.5公里處，於路邊停車時
    ，原應注意臨時停車時，應依車輛順行方向緊靠道路右側，
    並無不能注意之情形，竟疏未注意，適有原告自同向後方騎
    駛車牌3HL-181號重機車而來，因急閃避不及而追撞（下稱
    系爭車禍事故），致人車倒地，受有兩側脛骨骨折、右側橈
    骨遠端骨折、胸避挫傷等傷害，爰依民法第184條第1項前段
    、第193條、第195條第1項規定，請求被告給付3,626,040元
    ，明細如下：
  1.醫藥費：本件原告自受傷害，迄今在奇美醫院柳營分院治療
    ，醫藥費除健保由政府支付外，所支付醫藥費用11,674元、
    輪椅3,000元、助行器1,000元、躺式洗澡便器椅3,800元，
    共計45,540元，但因原告迄今仍未痊癒須繼續治療，除保留
    未發生之醫藥費用外，依法當由被告給付。
  2.看護費：原告自受傷迄今，仍無法自理生活所需，委請訴外
    人劉木朝日夜看護照料，以每日2,000元，自98年1月29日起
    至99年3月3日止計13個月（每月60,000元），惟其中自98年
    8 月9日起至98年9月10日止，合計33天，訴外人劉木朝因88
    水災，請假回家探視，應予扣除，故請求看護費714,000元
    。
  3.計程車費：原告因車禍受傷，就醫時必須搭乘計程車往返醫
    院，計程車費合計86,500元。
  4.薪資部分：本件車禍發生前原告任職統一超商7-11鈺善門市
    大夜班職務，每月薪資所得（含大夜班加給津貼）合計26,0
    00元，自98年l月28日起至99年2月28日止計13個月，請求78
    0,000元。
  5.慰撫金部分：原告無故被傷害，致受有兩側腔骨骨折，右側
    橈骨遠端骨折，胸避挫傷等傷害，急繕奇美醫院柳營分院治
    療有診斷證明書為證，迄今仍未痊癒，有可能終身成殘，原
    告遽遭變故，殘疾終生，常感生不如死，不時興起自絕之念
    ，又肉體、精神受極大痛苦，殊非常人所能忍受。本件發生
    迄今被告未分文向原告賠償，亦未向原告慰問或探視均未盡
    道義上責任，爰依法請求被告賠償慰藉金200萬元，以資慰
    藉。
(二)並聲明：1.被告應給付原告3,626,040元及自98年1月28日起
    至清償日止，按週年利率百分之5計算之利息。2.訴訟費用
    由被告負擔。3.原告願供擔保，請准予假執行。
三、被告則以：
(一)就原告所提出之賠償金額抗辯如下：
  1.看護費部分：原告之傷為一般骨傷外傷，恢復時間僅需2個
    月，原告請求看護時間長達12個月有浮報之嫌。再據看護劉
    木朝之薪資袋記載，看護期間係自98年1月起至98年12月31
    日止，但據勞保局電子閘門查詢作業單顯示，看護劉木朝在
    上述期間內仍在嘉義縣大林鎮公所工作，並非擔任原告之看
    護，原告所主張支付看護費用為不實之證明，應予全數駁回
    。
  2.計程車費部分：一般計程車之計費方式為起程運價1.25公里
    70元，續程運價每250公尺跳表5元，原告住處至柳營分院車
    程不過5公里，車資申報為一趟1,000元，金額顯過高。經查
    訪新營無線計程車行，自原告住所到奇美醫院柳營分院，車
    程約5公里，所需車資單程150元，且醫院叫車方便、載客之
    計程車眾多，原告毋須讓計程車在醫院外等後復建結束。又
    對照原告提供之計程車費收據及原告就診日期，兩者多有不
    符。
  3.薪資部分：原告主張每個月之薪資費用為26,000元，該金額
    包含基本薪資、大夜津貼及加班津貼，但加班津貼並非固定
    薪資，不應計算在內，且無專業醫生證明原告需休息12個月
    ，原告請求12個月的薪資損失顯不合理。再者，倘以每月26
    ,000 元計算原告薪資，12個月之薪資應為312,000元，原告
    請求780,000元之金額，恐刻意浮報。
  4.精神慰撫金部分：被告認原告所請求之精神慰撫金金額偏高
    。
(二)二次交通事故之鑑定均指肇事原因為原告車速過快，被告車
    子係在靜止之停車狀態，其過失責任分擔，請鈞院詳加審酌
    。
(三)並聲明：1.原告之訴駁回。2.訴訟費用由原告負擔。
四、本院依民事訴訟法第271條之1規定準用第270條之1規定，整
    理並協議兩造簡化爭點結果，兩造不爭執事項及爭執要點如
    下：
(一)兩造不爭執事項：
  1.本院99年度交簡字第531號刑事簡易判決犯罪事實記載：被
    告李宗儒於98年1月28日上午10時30分許，駕駛車牌號碼
    TD-4098號自小客車，搭載乘客蘇純儀，沿臺南縣東山鄉東
    河村165線由北往南方向行駛，駛至該路20.5公里處，於路
    邊停車時，原應注意臨時停車時，應依車輛順行方向緊靠道
    路右側，其右側前後輪胎外側距離緣石或路面邊緣不得逾60
    公分，且依當時天候晴、日間自然光線、路面鋪裝柏油、乾
    燥無缺陷、無障礙物及視距良好，並無不能注意之情形，竟
    疏未注意，將車輛停放在其右側前後輪胎距離面邊緣70公分
    處，適有原告姜焜傑自同向後方騎駛車牌號碼3HL-181號重
    型機車而來，因閃避不及而追撞，受有兩側脛骨骨折、右側
    橈骨遠端骨折，胸壁挫傷等傷害。被告因系爭車禍事故經本
    院以99年度交簡字第531號過失傷害案件判決拘役50日，如
    易科罰金，以1,000元折算1日確定。
  2.系爭車禍事故經送請臺灣省臺南區車輛行車事故鑑定委員會
    鑑定結果，認定原告姜焜傑駕駛普通重型機車腳踏車，未注
    意車前狀況，為肇事原因；被告李宗儒駕駛小客車，超車後
    靠邊停車未注意安全距離，同為肇事原因。（臺灣省臺南區
    車輛行車事故鑑定委員會98年6月1日南鑑字第0985901568號
    函所附臺南區980354案鑑定意見書）
  3.系爭車禍事故復經送請臺灣省車輛行車事故覆議鑑定委員會
    鑑定結果，認定本案因肇事後對TD-4098號自小客車之駕駛
    者，雙方當事人各執一詞，故本會未便遽予覆議。惟依原告
    姜焜傑筆錄自承「…超車後繼續行駛，我跟在被告（李車）
    後面200公尺，被告才緊急煞車，我煞車不及就撞上了…」
    及肇事後二車撞及受損部位、停倒於現場相關位置與散落物
    位置研析，以原告姜焜傑駕駛重機車，未保持行車安全距離
    且未充分注意車前狀況，由後撞及前行之李車之可能性較大
    ，故其應為本案之肇事原因。（臺灣省車輛行車事故覆議鑑
    定委員會98年8月4日府覆議字第0986202866號函）
  4.依財團法人奇美醫院柳營分院（現為奇美醫療財團法人柳營
    奇美醫院，以下仍稱奇美醫院柳營分院）98年2月25日診斷
    證明書記載：「診斷：（原告姜焜傑）1.兩側脛骨骨折。2.
    左側橈骨遠端骨折。3.胸壁挫傷。醫師囑言：98年1月28日
    經急診入院手術，行兩側脛骨、左側橈骨復位及鋼釘固定。
    98年2月7日出院，共11天。需修養12個月。行動不便，需人
    看護。需輪椅及助行器。門診日期：98年2月14日，2月21日
    ，2月25日。」
  5.原告教育程度為高中肄業，於系爭車禍事故發生時任職於統
    一超商擔任店員工作，每月薪資所得約26,000元。
  6.被告教育程度為大學畢業，原在地政事務所擔任約聘人員，
    每月薪資約29,000多元，從事到99年3月底，現待業中，目
    前無收入。
  7.自電子閘門系統調閱之兩造財產歸戶資料均為真正。
  8.原告因系爭車禍事故已領得強制汽車責任保險金26,793元。
  9.原告因系爭車禍事故支出醫藥費用11,674元（此為原告有提
    出收據之醫藥費用）、輪椅3,000元、助行器1,000元、躺式
    洗澡便器椅3,800元。
(二)兩造爭執要點：
    原告依侵權行為法律關係請求被告應給付下列金額（3,626,
    040元），是否有理由：
  1.醫藥及增加生活上需要之費用45,540元。
  2.看護費用：714,000元。
  3.計程車費用：86,500元。
  4.薪資費用：780,000元。
  5.精神慰撫金：2,000,000元。
五、本院得心證之理由：
(一)被告就系爭車禍事故之發生，是否有過失：
  1.原告主張被告於98年1月28日上午10時30分許，駕駛車牌號
    碼TD-4098號自小客車，搭載乘客蘇純儀，沿臺南縣東山鄉
    東河村165線由北往南方向行駛，駛至該路20.5公里處，於
    路邊停車時，原應注意臨時停車時，應依車輛順行方向緊靠
    道路右側，其右側前後輪胎外側距離緣石或路面邊緣不得逾
    60公分，且依當時天候晴、日間自然光線、路面鋪裝柏油、
    乾燥無缺陷、無障礙物及視距良好，並無不能注意之情形，
    竟疏未注意，將車輛停放在其右側前後輪胎距離面邊緣70
    公分處，適有原告姜焜傑自同向後方騎駛車牌號碼3HL-181
    號重型機車而來，因閃避不及而追撞，受有兩側脛骨骨折、
    右側橈骨遠端骨折，胸壁挫傷等傷害等情，被告雖否認原告
    之主張，惟按臨時停車時，應依車輛順行方向緊靠道路右側
    ，但單行道應緊靠路邊停車。其右側前後輪胎外側距離緣石
    或路面邊緣不得逾六十公分，但大型車不得逾一公尺，在單
    行道左側臨時停車時，比照辦理，道路交通安全規則第111
    條第2項定有明文。查本件被告駕駛汽車時，本應注意遵守
    上開道路交通安全規則之規定，又依上開道路交通事故調查
    報告表之記載，車禍發生當時天候晴、路面乾燥、無缺陷、
    無障礙物、視距良好，並無不能注意之情事，惟被告竟疏未
    注意，將車輛停放在其右側前後輪胎距離面邊緣70公分處，
    二車因而發生碰撞，致原告受有前開傷害，足認被告對於系
    爭車禍事故之發生為有過失，被告之過失駕駛行為與原告所
    受傷害結果間，具有相當因果關係，亦堪認定。
  2.又本件車禍之肇事原因，經本院刑事庭送請臺灣省臺南區車
    輛行車事故鑑定委員會鑑定結果，亦認原告姜焜傑駕駛普通
    重型機器腳踏車，未注意車前狀況，為肇事原因；被告李宗
    儒駕駛小客車，超車後靠邊停車未注意安全距離，為肇事原
    因，有臺灣省臺南區車輛行車事故鑑定委員會98年6月1日南
    鑑字第0985901568號函所附臺南區980354案鑑定書附於上開
    刑事案卷可參；且被告因系爭車禍事故經本院以99年度交簡
    字第531號過失傷害案件判決拘役50日，如易科罰金，以1,
    000元折算1日確定等情，業據本院依職權調取本院99年度交
    簡字第531號過失傷害刑事案件全卷核閱屬實，並有道路交
    通事故現場圖、道路交通事故調查報告表（一）（二）、現
    場照片9紙及奇美醫院柳營分院之診斷證明書附於上開卷宗
    可憑，則被告就系爭車禍事故之發生具有過失應堪認定。
(二)按因故意或過失，不法侵害他人之權利者，負損害賠償責任
    ；不法侵害他人之身體或健康者，對於被害人因此喪失或減
    少勞動能力或增加生活上之需要時，應負損害賠償責任；不
    法侵害他人之身體、健康、名譽、自由、信用、隱私、貞操
    ，或不法侵害其他人格法益而情節重大者，被害人雖非財產
    上之損害，亦得請求賠償相當之金額；民法第184條第1項前
    段、第191條之2前段、第193條第1項及第195 條第1項前段
    分別定有明文。查本件被告之過失駕駛行為與原告所受傷害
    結果間，具有相當因果關係，既堪認定，則被告依前揭規定
    ，自應對原告因而所受之損害，負損害賠償責任。茲就原告
    請求被告賠償之項目及金額，應否予以准許，分述如下：
  1.醫療費用及增加生活上需要之費用45,540元部分：
    (1)原告雖主張支出醫療費用37,740元，惟其僅提出奇美醫院
      柳營分院56紙金額合計11,674元之收據，其餘26,066元則
      未提出何證據以實其說，是認原告請求醫療費用於11,674
      元之範圍內尚無不當，逾此部分之請求，則無理由，應予
      駁回。
    (2)原告另主張增加生活上需要之費用7,800元，並提出聯合
      醫療器材行收據2紙，且為被告所不爭執，自堪信為真實
      ，原告此部分請求應予准許。
    (3)綜上，原告得請求醫療費用及增加生活上需要之費用計為
      19,474 元。
  2.看護費用714,000元部分：
    原告雖主張因受傷需支出看護費714,000元，其是由證人劉
    木朝日夜看護照料，自98年1月29日起至99年3月3日止計13
    個月（扣除其中自98年8月9日起至98年9月10日止）等語。
    惟查原告因系爭車禍事故承受多處骨折，行動不便，需專人
    看護2個月時間，有奇美醫院柳營分院99年9月27日（99）奇
    院柳醫字第2026號函附病情摘要附卷可佐，是原告需請人看
    護時間應是自98年1月29日起至98年3月28日止之2個月；至
    於被告抗辯證人劉木朝另受僱於嘉義縣大林鎮公所，原告此
    部分請求應駁回云云，惟查證人劉木朝是於98年8 月25日、
    98年8月27日、98年8月28日、98年8月31日、98年9 月1日、
    98年9月4日、98年9月7日等日在嘉義縣大林鎮公所從事短期
    臨時工工作，此有嘉義縣大林鎮公所99年8月4日嘉大鎮燈字
    第0990008682號函在卷可稽，於98年1月29日起至98年3月28
    日期間證人劉木朝並未在嘉義縣大林鎮公所工作，且依上開
    奇美醫院柳營分院函文及病情摘要所示，原告受傷後確需專
    人看護2個月時間，是原告主張其於此2個月期間需由專人看
    護，尚堪採信。復參酌臺南市住院病患家事服務業職業工會
    之看護工分為日班12小時1,100元，夜班12小時1,100元，全
    日班24小時2,000元，則每月全日班約為60,000元，準此，
    原告請求看護費用每月以60,000元計算，並未逾越一般行情
    ，應屬可採。是原告請求看護費於120,000元【計算式：每
    月60,000元×2個月＝120,000元】之範圍內尚無不當，逾此
    部分之請求，則無理由，應予駁回。
  3.計程車費用86,500元部分：
    原告主張其因系爭車禍事故，須搭乘計程車往返奇美醫院柳
    營分院就醫，及往返臺南地院、臺南鑑定委員會，支出計程
    車費用共86,500元，並提出計程車車資收據7紙為證等情，
    惟被告抗辯原告所提出之收據，部分搭乘日期與就診日期不
    符，且每趟費用過高等語。查：
    (1)原告門診複診期間，其復原情況不如預期，因此肢體功能
      上呈現運動障礙，因此需行復健治療，有奇美醫院柳營分
      院99年9月27日（99）奇院柳醫字第2026號函附病情摘要
      附卷可憑，可知原告因系爭車禍事故須複診且進行復健，
      堪認原告有搭乘計程車往返家中與奇美醫院柳營分院之必
      要。
    (2)原告雖主張其因系爭車禍事故所受傷害須往返奇美醫院柳
      營分院78次，然查原告為職業災害身分就醫，於奇美醫院
      柳營分院復建科就診第一次掛號費50元，其餘後面5次復
      健免收部份負擔費用，有奇美醫院柳營分院100年3月2日
      （100）奇柳醫字第0330號函附病情摘要在卷可稽。復查
      ，以原告所提出之計程車車資收據，與奇美醫院柳營分院
      100年3月2日（100）奇柳醫字第0330號函所檢附門急診就
      醫收據清冊標示原告因系爭車禍事故受傷就診之日期相核
      對，其中98年3月4日、98年3月18日、98年4月15日、98年
      5月13日、98年6月10、98年7月8日、98年8月5日，為原告
      前往奇美醫院柳營分院骨科複診，其中98年2月7日（復健
      掛號-單趟）、98年2月9日、98年2月11日、98年2月13日
      、98年2月16日、98年2月18日、98年2月25日（復健掛號
      ）、98年2月27日、98年3月2日、98年3月6日、98年3月9
      日、98年3月11日、98年3月13日（復健掛號）、98年3月
      20日、98年3月23日、98年3月25日、98年3月27日、98年3
      月30日（復健掛號）、98年4月1日、98年4月3日、98年4
      月6日、98年4月8日、98年4月10日、98年4月17日（復健
      掛號）、98年4月22日、98年4月24日、98年4月29日、98
      年5月1日、98年5月4日、98年5月6日（復健掛號）、98
      年5月11日、98年5月15日、98年5月18、98年5月20日、98
      年5月22日（復健掛號）、98年5月25日、98年5月29日、
      98年6月1日、98年6月3日、98年6月5日、98年6月8日（復
      健掛號）、98年6月12日、98年6月15日、98年6月16日、
      98年6月19日、98年6月22日（復健掛號）、98年6月24 日
      、98年7月1日、98年7月3日、98年7月6日、98年7月10 日
      、98年7月13日（復健掛號）、98年7月15日、98年7月17
      日、98年7月20日、98年7月22日、98年7月24日、98年7月
      31日（復健掛號）、98年8月1日、98年8月3日、98年8 月
      8日、98年8月10日、98年8月12日、98年8月17日（復健掛
      號）、98年8月19日、98年8月22日、98年8月24日、98 年
      8月26日、98年8月29日，為原告前往奇美醫院柳營分院進
      行復健，以上共計76次，是原告得請求之範圍為75次往返
      自家與奇美醫院柳營分院，及1次自奇美醫院柳營分院返
      家之計程車費。
    (3)又原告主張自其住處往返奇美醫院柳營分院每次須1,000
      元，即單程車資為500元云云，惟查由臺南縣新營市○○
      路與長榮路口（即原告住處附近）至其奇美醫院柳營分院
      ，單趟車資約200-250元，有臺南縣計程車駕駛員職業工
      會99年12月28日皇冠字第09901228號函在卷可憑，是原告
      自其住處與奇美醫院柳營分院往返單趟應以225元計算始
      為適當。原告雖稱其搭乘計程車時，需特別扶持，是特別
      叫車、車費另外計價云云，惟查原告需他人看護之期間，
      原告已另請求24小時之看護費用，是原告於此期間上、下
      計程車苟需他人扶持，應由原告所聘請之看護人員為之即
      為已足，尚無需與計程車司機就此部分另行計價；且經本
      院依職權向奇美醫院柳營分院函查民眾在該院區招攬計程
      車之情形，在該院大廳門白天就診時間，有計程車排班或
      停靠供就診民眾隨時招攬乘坐，此有該院100年1月2日（
      100）奇柳總字第0148號函在卷可稽，可見原告就醫時如
      需搭乘計程車時，亦隨時可招攬到計程車，並無請計程車
      司機在醫院門口等侯其就診或復健之必要，故本件計程車
      費仍應以上開所述之單趟225元計算為適當。
    (4)至原告主張赴交通事故鑑定委員會及到法院出庭之計程車
      費部分：
      按損害賠償之債，以有損害之發生及有責任原因之事實，
      並二者之間，有相當因果關係為成立要件，故上訴人所主
      張損害賠償之債，如不合於此項成立要件者，即難謂有損
      害賠償請求權存在，是故請求損害賠償之人，不僅須證明
      其受有損害，且須闡明其所受損害與應負賠償責任人之行
      為，其間有相當因果關係，始得請求賠償，此為提起損害
      賠償之訴必須具備之要件（最高法院著有48年台上字第
      481號判例要旨、56年度台上字第5號判決要旨可資參佐）
      。又所謂相當因果關係，係以行為人之行為所造成的客觀
      存在事實，為觀察的基礎，並就此客觀存在事實，依吾人
      智識經驗判斷，通常均有發生同樣損害結果之可能者，該
      行為人之行為與損害之間，即有因果關係（最高法院亦著
      有76年台上字第158號判決可供參酌）。查本件被告若無
      過失傷害之行為，雖不必然產生原告赴交通事故鑑定委員
      會及到法院出庭之計程車費之損害，但依吾人智識經驗判
      斷，被告過失傷害之行為，亦難謂通常即均有發生同樣損
      害結果之可能者，且此部分支出均屬原告起訴主張權利時
      所生之費用，則該部分支出與被告過失傷害行為間是否具
      有損害之「相當性」並非無疑，能否謂為財產權所受之侵
      害更有疑義，故原告該部分主張之損害，難謂與被告行為
      間有「相當因果關係」，不應准許。是原告主張三筆分別
      於98年3月5日、同年5月5日、同年6月8日原告往返法院、
      鑑定委員會之車資，應予扣除。
    (5)綜上，原告得請求之計程車費為33,975元【計算式：75次
      （來回）×225元×2＋1次（單程）×225元＝33,975元】
      。
  4.薪資費用780,000元部分：
    原告主張因系爭車禍事故，其自98年1月28日至99年2月28日
    期間，共13個月無法工作，每月薪資26,000元，共計損失78
    0,000元等情，並提出在職證明書1紙為證，惟為被告所否認
    ，辯稱原告每月工作收入應以20,000元計算，原告不需休養
    13個月云云。查，經本院向奇美醫院柳營分院函詢原告需休
    養多久始能回復正常工作，該院函覆稱：「依其受傷情況，
    需休養18個月，始可回復正常工作。」等語，有財團法人奇
    美醫院柳營分院99年9月27日（99）奇院柳醫字第2026號函
    附病情摘要附卷可佐；本院復向福億企業有限公司（統一超
    商東楨門市）函詢原告受雇期間每月領取之薪資金額，該公
    司函覆稱：「（原告）於民國96年1月開始任職大夜班（23
    ：00~07：00），任職大夜班後每個月17,280元＋每月7天休
    假只休2天（1,000×5＝5,000）＋大夜津貼、三節津貼（
    3,720）共領得26,000元」等語，亦有福億企業有限公司99
    年12月6日陳報狀附卷可參，故原告主張其因系爭事故所受
    傷害致其自98年1月28日起至99年2月28日止，共13個月期間
    無法工作，每月損失薪資以26,000元計算乙節，應屬可採。
    則原告得請求賠償之工作損失為338,000元【計算式：26,00
    0元×13個月＝338,000元】，至原告逾此部分之請求，即屬
    無據。
  5.精神慰撫金2,000,000元部分：
    按慰撫金之賠償須以人格權遭遇侵害，使精神上受有痛苦為
    必要，其核給之標準固與財產上損害之計算不同，然非不可
    斟酌雙方身分資力與加害程度，及其他各種情形核定相當之
    數額（最高法院51年台上字第223號判例參照）。查本件原
    告因系爭車禍事故受有兩側脛骨骨折、右側橈骨遠端骨折，
    胸壁挫傷等傷害，精神上受有痛苦，原告請求精神慰撫金，
    洵屬有據。又原告教育程度為高中肄業，於系爭車禍事故發
    生時任職於統一超商擔任店員工作，每月薪資所得約26,000
    元，名下有房屋1棟、土地2筆，財產總額1,118,264元；被
    告教育程度為大學畢業，原在地政事務所擔任約聘人員，每
    月薪資約29,000多元，從事到99年3月底，現待業中，目前
    無收入，名下有汽車1部，業據兩造分別陳明在卷，並經本
    院依職權取調兩造之稅務電子閘門財產所得調件明細表等在
    卷可稽。本院審酌上述兩造之身分、教育程度、經濟能力、
    社會地位及原告所受之傷害程度等情，認原告請求慰撫金於
    320,000元之範圍內尚無不當，逾此部分之請求，則無理由
    ，應予駁回。
  6.綜上，合計原告得請求之數額為831,449元【計算式：19,47
    4 元（醫療費及增加生活上需要之費用）＋120,000元（看
    護費）＋33,975元（計程車費）＋338,000元（薪資費用）
    ＋320,000元（精神慰撫金）＝831,449元】。
(三)按損害之發生或擴大，被害人與有過失者，法院得減輕賠償
    金額或免除之，民法第217條第1項定有明文。又按汽車行駛
    時，駕駛人應注意車前狀況及兩車併行之間隔，並隨時採取
    必要之安全措施，道路交通安全規則第94條第3項亦有明文
    。查系爭車禍發生時，原告本應注意車前狀況，隨時採取必
    要之安全措施，竟疏未注意，致與被告所駕駛之車輛發生碰
    撞，可見原告對系爭車禍事故之發生亦有過失。且原告於98
    年2月8日警詢筆錄中自陳：「（問：TD-4098號自小客車超
    越你車多遠後你才發現該自小客車緊急煞車？你當時跟在該
    車後方多遠後才與該車發生肇事？）該自小客車超越我車後
    我跟在該車後方約200公尺後我才發現該自小客車突然緊急
    煞車。」、「問：你車當時時速為何？）我車當時時速約50
    公里。」、「（問：你跟在該車後方行駛約200公尺期間與
    該自小客車距離為何？）我當時距離該車後方約5-6公尺行
    進中。」等語，可知原告於系爭車禍事故發生當時與被告駕
    駛之自小客車距離相當靠近，顯然就車前狀況難有充分時間
    做出反應，且未注意車前狀況，是應認原告對系爭車禍事故
    之發生應負百分之60之過失責任，被告應負百分之40之過失
    責任，始稱公允。準此，原告所受損害金額為831,449元，
    惟就原告所受之損害，酌減被告百分之60之賠償責任之結果
    ，原告得請求被告賠償之損害金額為332,580元【計算式：
    831,449元×40%＝332,580元，元以下四捨五入】。
(四)復按保險人依本法規定給付之保險金，視為加害人或被保險
    人損害賠償金額之一部分，加害人或被保險人受賠償請求時
    ，得扣除之，強制汽車責任保險法第30條定有明文。查本件
    原告業已領取強制汽車責任保險金26,793元，為兩造所不爭
    執，揆諸前接法條規定，原告所得請求之損害賠償金額應扣
    除已領取之保險金26,793元，是以，原告所得請求之金額為
    305,787元【計算式：332,580元－26,793元＝305,787元】
    。
(五)末按給付無確定期限者，債務人於債權人得請求給付時，經
    其催告而未為給付，自受催告時起，負遲延責任；其經債權
    人起訴而送達訴狀，或依督促程序送達支付命令，或為其他
    相類之行為者，與催告有同一之效力；遲延之債務，以支付
    金錢為標的者，債權人得請求依法定利率計算之遲延利息；
    應付利息之債務，其利率未經約定，亦無法律可據者，週年
    利率為百分之5；民法第229條第2項、第233條第1項前段及
    第203條定有明文。經查，本件損害賠償之債並無確定給付
    期限，是以起訴狀繕送本之送達代替催告者，債務人雖於受
    催告之日起即負遲延責任，惟法定遲延利息之給付期間，既
    係以「日」定期間，參諸民法第120條第2項規定，其始日（
    即催告日）自不算入，是債務人所負遲延利息給付義務之起
    算日，自應自起訴狀繕本送達之翌日起算。原告請求305,78
    7元及自99年4月13日（即起訴狀繕本送達被告之翌日）起至
    清償日止，依法定利率年息百分之5計算之遲延利息，自為
    法之所許，逾此範圍之之請求，則無理由，應予駁回。
六、綜上，原告本於侵權行為之法律關係，請求被告應給付原告
    305,787元，及自99年4月13日起至清償日止，按週年利率百
    分之5計算之利息，為有理由，應予准許。至原告逾前開範
    圍所為請求，為無理由，應予駁回。
七、本件判決結果已明，兩造其餘攻擊、防禦方法於判決結果不
    生影響，爰不一一論述，附此敘明。
八、原告雖聲請願供擔保請准宣告假執行，惟就本判決原告勝訴
    部分，所命給付之金額未逾50萬元，依民事訴訟法第389條
    第1項第5款之規定，應依職權宣告假執行。至於原告敗訴部
    分，其假執行之聲請，已失所附麗，應予駁回。
九、據上論結，本件原告之訴為一部有理由、一部無理由，依民
    事訴訟法第79條、第389條第1項第5款，判決如主文。
中    華    民    國   100    年    3     月    22    日
                  民事第二庭    法      官  翁金緞
如不服本判決，應於送達後廿日內，向本院提出上訴狀並表明上
訴理由，如於本判決宣示後送達前提起上訴者，應於判決送達後
廿日內補提上訴理由書（須附繕本）。如委任律師提起上訴者，
應一併繳納上訴審裁判費。
中    華    民    國   100    年    3     月    22    日
                                書記官  彭建山